【裁判字號】    95,交聲,570
【裁判日期】    950921
【裁判案由】    違反道路交通管理處罰條例聲明異議
【裁判全文】
臺灣臺北地方法院交通事件裁定        95年度交聲字第570號
異  議  人
即受處分人  甲○
上列異議人即受處分人因違反道路交通管理處罰條例案件，對於
交通部公路總局臺北區監理所板橋監理站民國95年2 月22日、同
年6 月14日所為下列處分（原處分案號：(一)板監裁字裁41-AEB39
5222號、(二)板監裁字裁41-AEB381973號）聲明異議，本院裁定如
下：
    主  文
異議均駁回。
    理  由
壹、板監裁字裁41-AEB395222號：
一、按違反道路交通管理處罰條例第十二條至第六十八條之規定
    者，由公路主管機關處罰；受處分人，不服第八條主管機關
    所為之處罰，得於接到裁決書之翌日起二十日內，向管轄地
    方法院聲明異議，道路交通管理處罰條例第八條第一項第一
    款、第八十七條第一項分別定有明文；亦即，受處分人違反
    道路交通管理處罰條例第十二條至第六十八條規定事件，對
    公路主管機關所為之裁決，應於法定期間向法院聲明異議。
    又交通法庭認聲明異議不合法律上之程式者，應以裁定駁回
    之，道路交通案件處理辦法第十八條前段亦規定甚明。
二、本件異議人即受處分人甲○對於交通部公路總局臺北區監理
    所板橋監理站民國95年2 月22日板監裁字裁41-AEB395222號
    裁決聲明異議部分，經查，該裁決書於同月23日送達受處分
    人臺北縣新店市○○路36巷17號3 樓址，有送達證書在卷可
    稽；而上址即為受處分人之住居所，復可自受處分人聲明異
    議狀及本院調查時其自陳之地址均與上址相同足以推知。從
    而，揆諸上開規定，異議人向本院聲明異議之法定期間，應
    自收受裁決書翌日即95年2 月24日起二十日內為之，此並據
    該裁決書附記欄教示甚明。詎異議人遲至同年5 月9 日始向
    交通部公路總局台北區監理所板橋監理站提出交通違規案件
    陳述書，另又於同年6 月14日向原處分機關提出聲明異議狀
    ，此有原處分機關收文章在卷可按，其於法律上之程式，已
    難謂合，且非得先命補正者，自應予駁回。
三、至受處分人雖以該件裁決所憑之舉發違反道路交通管理事件
    通知單上所載年籍有誤（即出生日期應為21年1 月29，誤植
    71年1 月29日）云云置辯，惟查，受處分人向本院聲明異議
    之交通部公路總局臺北區監理所板橋監理站板監裁字裁41-A
    EB395222號裁決書上並未有受處分人年籍之記載，自亦無誤
    載之失，應甚明確；至原舉發通知單之誤載情形，復已經臺
    北市政府警察局中正第一分局95年6 月23日北市警中正一分
    交字第09532211000 號書函予以更正，有該書函在卷可按，
    受處分人以上揭事由爭執原處分不當，亦有未合，附此敘明
    。
貳、板監裁字裁41-AEB381973號：
一、按道路交通管理處罰條例所稱之汽車，包括機器腳踏車，該
    條例第三條第八款定有明文。次按汽車駕駛人轉彎時，不依
    標誌指示者，處銀元2 百元以上6 百元以下（即新台幣（下
    同）6 百元以上1 千8 百元以下）罰鍰，並記違規點數1 點
    ，同條例第四十八條第二款、第六十三條第一項第一款定有
    明文。
二、本件異議人即受處分人甲○於94年8 月3 日下午3 時30分許
    ，騎乘車牌號碼AWV-133 號重型機車，沿臺北市○○路行駛
    至館前路口時，未依機慢車兩段式左轉之標誌，逕左轉館前
    路，經適在館前路合作金庫前執勤之警員乙○○攔停，並以
    受處分人違反道路交通管理處罰條例第四十八條第二款之規
    定當場舉發，由受處分人簽收，並於同月15日繳清罰鍰。惟
    嗣復於95年5 月9 日提出申訴，原處分機關乃於95年6 月14
    日，依道路交通管理處罰條例第四十八條第二款（原處分贅
    引第一項）、第六十三條第一項第一款（原處分漏引第一款
    ）規定，裁處受處分人6 百元罰鍰，並記違規點數1 點。
三、訊據受處分人辯稱：當日騎乘上開機車者係其女，非其本人
    云云。惟查，證人即舉發警員乙○○於本院調查時業具結證
    述：「當天該車是從襄陽路西向東直接左轉館前路，當時我
    們在館前路合作金庫路口執勤，我們發現他違規左轉到館前
    路後吹哨攔他，當天違規的人確實是今日到庭的受處分人本
    人，且當場有告知他標誌的位置及違規事實．．（問：受處
    分人在聲明異議狀載，當天駕駛人是他女兒，不是他本人，
    有何意見？）駕駛人是男性，不是女性，且就是在庭的受處
    分人，我有印象。」（見95年7 月14日訊問筆錄）等語明確
    ；而按交通警員製單舉發違反道路交通管理處罰條例所列之
    違規事實，本質上為行政處分，係公務員基於職務上之權力
    ，依法就特定之具體事件所為之具公法上效果之單方面行政
    行為，基於公務員為公法上行為具有公信力之原則，該行政
    行為當可被推定為真正，其據以依法處分之事實認定亦為正
    確無誤；且於本院卷存資料內，亦查無任何足資證明警員有
    捏造事實、違法取締之情事，從而，執勤警員本其維護交通
    秩序、安全職責所為之舉發，自應受到合法、正確之推定；
    況上開證人身為公職，與受處分人素昧平生，諒無設詞誣陷
    之必要，本院自得採為佐證。本件受處分人確有上述違反道
    路交通管理處罰條例之行為，洵堪認定。從而，原處分機關
    依道路交通管理處罰條例第四十八條第二款（原處分贅引第
    一項）規定，裁處受處分人罰鍰6 百元，並依同條例第六十
    三條第一項第一款（原處分漏引第一款）規定，併記違規點
    數1 點，核無違誤，受處分人之異議，尚無理由，應予駁回
    。
據上論斷，應依道路交通案件處理辦法第十八條、第十九條，裁
定如主文。
中    華    民    國    95    年    9     月    21    日
                          交通法庭
                                法  官  王幸華
上正本證明與原本無異。
如不服本裁定，應於裁定送達後5日內向本院提出抗告狀。
                                書記官  陳泰寧
中    華    民    國    95    年    9     月    28    日


司法院資訊處製作；財團法人民間司法改革基金會備份。
